【裁判字號】    96,訴,909
【裁判日期】    970506
【裁判案由】    損害賠償等
【裁判全文】
臺灣桃園地方法院民事判決               96年度訴字第909號
原      告  戊○○
訴訟代理人  乙○○
被      告  庚○○
            丁○○
上列當事人間請求損害賠償等事件，於民國97年4月8日言詞辯論
終結，本院判決如下：
    主  文
原告之訴及假執行之聲請均駁回。
訴訟費用由原告負擔。
    事實及理由
壹、程序方面：
一、本件被告庚○○、丁○○經合法通知，均未於言詞辯論期日
    到場，核無民事訴訟法第386 條所列各款情形，爰依原告之
    聲請，由其一造辯論而為判決。
二、按原告於判決確定前，得撤回訴之全部或一部。但被告已為
    本案之言詞辯論者，應得其同意，此民事訴訟法第262 條第
    1 項定有明文。經查，本件原告起訴時原請求被告庚○○、
    丁○○、丙○○、己○○、甲○○應連帶給付原告新台幣（
    下同）796,484 元及法定遲延利息；嗣於審理中，原告於本
    院民國97年4 月8 日言詞辯論期日時，以言詞撤回關於被告
    丙○○、己○○、甲○○部分全部之起訴，並經丙○○、己○○、甲○○之同意，依前開規定，本件原告對於被告丙○○、己○○及甲○○之訴已生撤回之效果，此合先敘明。
貳、實體方面：
一、本件原告起訴主張：原告於90年8 月間，購買由訴外人汰捷
    科技股份有限公司（下稱汰捷公司）所發行之股票10,000股
    ，繳交股款50萬元，依汰捷公司於90年6 月30日製作財務報
    表記載，股東權益尚有226,424,142 元，嗣於91年間汰捷公
    司進行現金增資，發行新股1 7,813,245 股，每股價格18元
    ，依其公開說明書記載，增資之計劃項目：(一)增設機器設備
    以擴充產線。(二)專利權取得。(三)充實研發經費。原告因信賴
    前開公開說明書之內容，而再認購11,500股，繳交股款207,
    000 元，後於92年3 月12日汰捷公司召開第1 次股東會議臨
    時會議，以為求穩健經營，擬公開發行上櫃為由，進行增資
    ，發行新股，每股價格12元，原告復於92年4 月21日認購4,
    139 股，繳交股款49,6 68 元，同年汰捷公司再進行第2 次
    增資，每股價格12元，原告又於93年1 月15日認購3, 318
    股，繳交股款39, 816 元，總計原告認購汰捷公司發行股份
    28,95 7 元，支出股款796,484 元。詎汰捷公司竟於93年12
    月突然傳出財務危機而宣告結束營業，並因停止營業6 個月
    以上，先經經濟部於94年12月13日以經授商字第0940170403
    0 號函命令解散，然因汰捷公司遲未依法申請解散登記，復
    經經濟部於95年3 月21日以經商字第09502035260 號函廢止
    登記在案，令原告投資血本無歸。原告認為汰捷公司每年均
    有盈餘，卻突然宣布結束營業，被告庚○○為汰捷公司之董
    事長，被告丁○○為汰捷公司之會計經理及財務主管，竟偽
    造汰捷公司不實之90年度財務報表並掏空公司財產，使原告
    評估錯誤而認購汰捷公司之股份而受有損害，被告丁○○即
    應就與被告庚○○間共同侵害原告財產權之行為，負連帶賠
    償之責。為此，爰依民法第184 條、第185 條、證卷交易法
    第20條（原告誤載為第30條）、第32條、公司法第23條之規
    定，提起本件訴訟，並聲明：（1） 被告應連帶給付原告79
    6, 484元，及自起訴狀繕本送達翌日起至清償日止，按年息
    百分之5 計算之利息。（2） 原告願提供現金或新竹國際商
    業銀行新埔分行無記名可轉讓定期存單為擔保，請准宣告假
    執行。
二、本件被告庚○○及丁○○未於言詞辯論期日到庭，亦未提出
    任何書狀作何聲明及陳述。
三、按當事人對於他造主張之事實，於言詞辯論時不爭執者，視
    同自認，但因他項陳述可認為爭執者，不在此限。當事人對
    於他造主張之事實，已於相當時期受合法之通知，而於言詞
    辯論期日不到場，亦未提出準備書狀爭執者，準用第1 項之
    規定。但不到場之當事人係依公示送達通知者，不在此限，
    此民事訴訟法第280 條第3 項定有明文。本件不到場之被告
    庚○○係依公示送達通知，揆諸前揭條文之規定，自不應適
    用視同自認之規定。
四、又原告主張被告庚○○及丁○○共同偽造公司財務報表及掏
    空公司資產，合於民法第185 條共同侵權行為之規定，應負
    連帶賠償責任等語。按訴訟標的對於共同訴訟之各人必須合
    一確定者，適用下列各款之規定：（1） 共同訴訟人中一人
    之行為有利益於共同訴訟人者，其效力及於全體；不利益者
    ，對於全體不生效力。（2） 他造對於共同訴訟人中一人之
    行為，其效力及於全體。（3） 共同訴訟人中之一人生有訴
    訟當然停止或裁定停止之原因者，其當然停止或裁定停止之
    效力及於全體，此民事訴訟法第56條定有明文。本件原告主
    張被告二人共同侵權行為，該訴訟標的對於被告二人必須合
    一確定，同勝同敗，故關於被告二人中一人之行為不利益於
    共同被告者，對於其他被告不生效力。經查：本件被告丁○○非受公示送達之通知，而關於原告主張之事實，若認有視
    同自認之適用，顯然不利於被告二人，揆諸前揭條文之規定
    ，應認關於視同自認之規定，乃屬於對於被告二人不利益之
    法律效果，自應對於被告二人全體不生效力，故本件被告庚○○及丁○○均不適用視同自認之規定。
五、經查：本件原告主張之事實無非其乃訴外人汰捷公司之股東
    ，而被告庚○○為汰捷公司之負責人，被告丁○○為公司會
    計經理及財務主管，被告二人偽造公司財務報表並掏空公司
    等語，對於被告二人偽造公司財務報表一節，雖據原告提出
    汰捷科技股份有限公司之現金流量表、股東權益變動表、股
    東常會議事錄等件為證，惟單以前開證據，尚無法看出被告
    二人有何偽造之行為，應輔以其他事證，而原告亦無法進一
    步提出其他證據證明被告二人有偽造財務報表等情，故原告
    此部分主張並無所據。又原告主張被告二人共同掏空汰捷公
    司公司一節，亦僅是以上開財務報表為證，無其他證據可以
    提出，而公司在短時間巨額虧損之原因甚多，有因投資失利
    或市場遭逢重大變動，故非以負責人掏空公司為唯一緣由。
    本院檢視上開財務報表，仍無法看出有何掏空公司之情形，
    故原告單以上開證據實無法使法院產生被告二人共同掏空公
    司之心證，原告舉證尚屬不足。綜上所述，本件原告主張被
    告庚○○及丁○○共同偽造汰捷公司財務報表及掏空公司財
    產等情，並無法舉證以實其說，尚不可採，應駁回之。
五、從而，本件原告依民法第184 條、第185 條、證券交易法第
    20條、第32條、公司法第23條之規定，請求被告應連帶給付
    原告796,484 元，及自起訴狀繕本送達翌日起至清償日止，
    按年息5%計算之利息，為無理由，應駁回之。
六、原告之訴既無理由，其假執行之聲請，亦失所附麗，併予駁
    回之。
七、據上論結，本件原告之訴為無理由，依民事訴訟法第385 條
    第1 項前段、第78條之規定，判決如主文。
中    華    民    國    97    年     5     月    6    日
                       民事第一庭法  官  田玉芬
上為正本係照原本作成
如對本判決上訴，須於判決送達後20日內向本院提出上訴狀
中    華    民    國    97    年     5     月    6    日
                                 書記官  李麗娟


司法院資訊處製作；財團法人民間司法改革基金會備份。
